【裁判字號】    97,交聲,300
【裁判日期】    970930
【裁判案由】    違反道路交通管理處罰條例聲明異議
【裁判全文】
臺灣基隆地方法院交通事件裁定        97年度交聲字第300 號
移送機關即  交通部公路總局臺北區監理所基隆監理站
原處分機關
異  議  人  甲○○
即受處分人          國民
上列異議人即受處分人因違反道路交通管理處罰條例案件，對於
交通部公路總局臺北區監理所基隆監理站，民國97年7 月30日所
為之裁決處分（處分案號：基監字第裁42-RB0000000號），聲明
異議，本院裁定如下：
      主文
異議駁回。
      理由
一、原處分意旨略以：異議人即受處分人甲○○（下稱異議人）
    所有車牌號碼2282-DF 號一般自用小客車，於民國（下同）
    96年10月27日凌晨1 時28分許，經張碧薇於基隆市新台五線
    五堵橋頭北向處查獲該車因「限速50公里、經測速117 公里
    ，超過規定最高時速67公里」之違規行為。經基隆市警察局
    交通警察隊員警以異議人有違反道路交通管理處罰條例第43
    條第1 項第2 款、第4 項前段之規定逕行舉發，嗣異議人向
    原處分機關提出申訴，經原處分機關函請舉發單位調查結果
    ，認異議人雖非駕駛人，惟仍有前開違反道路交通管理處罰
    條例第43條第4 項前段之違規行為，原處分機關乃於97年7
    月30日依道路交通管理處罰條例第43條第4 項前段之規定裁
    處吊扣異議人牌照3 個月應無違誤等語。
二、本件聲明異議意旨略以：異議人係車號2282-DF 號一般自小
    客車車主，當日並非異議人而係由異議人阿姨張碧薇駕駛該
    車輛，因此不應吊扣異議人之汽車牌照望云云。
三、按汽車駕駛人，行車速度超過規定之最高時速60公里以上者
    ，處新臺幣（下同）6,000 元以上24,000元以下罰鍰，並當
    場禁止其駕駛，為處罰條例第43條第1 項第2 款所規定；另
    汽車駕駛人有第1 項第2 款行為者，並吊扣該汽車牌照3 個
    月，為同條例第43條第4 項前段，定有明文。
四、經查：
  (一)異議人所有車牌號碼2282-DF 號一般自小客車，於96年10月
    27日凌晨1 時28分許，經張碧薇以超過規定之最高時速60公
    里以上之速度於基隆市新台五線五堵橋頭北向處行駛。經基
    隆市警察局交通警察隊員警予以逕行舉發，後經原處分機關
    ，以異議人之違規事實明確，乃依處罰條例第43條第4 項前
    段之規定，裁處異議人吊扣汽車牌照3 個月乙節，此為異議
    人於本院訊問筆錄時所不否認，且有基隆市警察局交通警察
    隊基警交字第RB0000000 號舉發違反道路交通管理事件通知
    單、原處分機關97年7 月30日基監字第裁RB-0000000號裁決
    書、基隆市警察局97年8 月8 日基警交字第0970021875號函
    檢付違規採證照片1 幀及雷達測速儀檢定合格證書各1 紙在
    卷可稽，此部分事實當可認定。
  (二)按道路交通管理處罰條例之制定，係為加強道路交通管理，
    維護交通秩序，並確保交通安全，該條例第1 條即有明文規
    定，故道路交通管理處罰條例中所稱之「汽車所有人」 (含
    機車)，於該汽車正常登記使用中，原則上應即指車籍資料
    上所登記之車主而言，與該車於違規時之實際使用人為何，
    尚屬無涉，除非汽車所有人得以充分證明該違規事實全然與
    其無關，而僅能歸責於該汽車實際駕駛人時，方有依照同條
    例第85條第2 項之規定，轉而處罰車輛駕駛人之可能，否則
    「汽車所有人」即難僅因該車非其親自駕駛，而得以免除應
    受處罰之交通違規責任。何況「汽車所有人」對於其所登記
    為車主之車輛，本有監督、管理該車輛使用狀況之義務，而
    「汽車所有人」如將車輛借由他人使用，則此項監督、管理
    注意義務，亦不因此而有不同，故「汽車所有人」尚不得僅
    因其非實際駕駛人，即可任意主張免負「汽車所有人」之違
    規責任。本件異議人於本件違規時間當時，既為前述一般自
    小客車車籍資料上所登記之車主，參照前述說明，可知裁決
    單位就本件違規事實，依照該違規行為發生時有效施行之交
    通安全規定，對於該汽車之「所有人」即異議人予以裁決處
    分，難認為有何違誤不當之處。據此，足見受處分人即異議
    人就本件違規事件而言，仍難免除汽車所有人應適當監督、
    管理注意該機車使用狀況之相關義務，故原處分機關對於本
    件汽車之「所有人」即異議人加以處罰，經核於法尚難認為
    有何違誤或不當。
五、綜上所述，異議人所有上開一般自小客車，經人在道路上以
    超過最高時速60公里在道路上駕駛之違規事實，既可認定，
    係違反處罰條例第43條第1 項第2 款之規定，已如前述。揆
    諸上開說明，原處分機關據此引用前開法條第43條第4 項前
    段，裁處異議人吊扣牌照3 個月法尚無違誤。足認異議人異
    議內容，並無理由，應予駁回。
六、據上論斷，應依道路交通案件處理辦法第19條，裁定如主文
    。
中    華    民    國    97    年    9    月    30     日
                        交通法庭法  官  何怡穎
以上正本證明與原本無異。
如不服本裁定應於送達後5日內向本院提出抗告狀（應附繕本）
。
中    華    民    國    97    年    9    月    30     日
                                書記官  鄭梅君


司法院資訊處製作；財團法人民間司法改革基金會備份。
